臺灣高等法院臺南分院刑事判決
上　訴　人　臺灣雲林地方法院檢察署檢察官
被　　　告　乙 ○ ○
上列上訴人因被告竊盜等案件，不服臺灣雲林地方法院93年度易
字第146號，中華民國94年1月5日第一審判決（起訴案號：臺灣
雲林地方法院檢察署93年度偵字第311號；併辦案號：臺灣臺南
地方法院檢察署93年度偵字第5681號），提起上訴，本院判決如
下：
    主      文
原判決撤銷。
乙○○共同連續意圖為自己不法所有，以恐嚇使人將本人之物交
付，累犯，處有期徒刑貳年。
    事      實
一、乙○○曾因妨害家庭案件，經臺灣臺南地方法院判處有期徒
    刑三月，於民國（下同）88年11月29日執行完畢，猶不知悔
    改，於92年10月14日下午4時20分許，與不詳年籍姓名綽號
    「小明」之男子共同基於意圖為自己不法所有之犯意聯絡，
    先在雲林縣北港鎮○○里○○○街十六號前，竊取丁○○所
    有之車牌號碼3K-2015號自用小客車，嗣於92年10月15日上
    午9時40分許，以電話撥打丁○○之行動電話號碼0000000
    000號，向丁○○恐嚇需匯款新台幣（下同）7萬元，始將該
    車歸還，經丁○○向乙○○討價還價後，以二萬元成交，並
    指示丁○○將款項匯入甲○○（經臺灣雲林地方法院檢察官
    為不起訴處分）向合作金庫銀行南嘉南分行所申請設立，帳
    號：0000000000000號帳戶內，丁○○因害怕無法找回愛車
    而心生畏懼，乃於同日下午3時22分58秒，將前開款項匯入
    上述甲○○之帳戶內，乙○○因持有甲○○之合作金庫銀行
    提款卡，隨即於同年月16日將上開款項提領一空，丁○○匯
    款後，始終未接獲乙○○電話通知還車事宜，唯恐遭騙，遂
    前往合作金庫銀行查得甲○○開戶時留存之行動電話號碼
    0000000000號並告知警方，經警通知甲○○訊問後，甲○○
    供出上開帳戶存摺及提款卡係遭乙○○取走而查知上情。乙○○復承接上開意圖為自己不法所有之概括犯意，於92年10
    月29日，在台南縣官田鄉官田工業區○○路26號前，先竊取
    丙○○所有車號Y9-9537號自小客車一部後，於翌日（30日
    ）10時許，撥打電話予丙○○，向丙○○恐嚇需匯款4萬元
    ，才願返還上開車輛，丙○○因恐無法找回愛車而心生畏懼
    ，與乙○○討價還價後同意匯款2萬元，乙○○乃指示丙○○將上開款項匯入黃麗英向中國國際商業銀行嘉義分行所申
    請之00000000000號帳戶內，丙○○遂於同日12時50分10秒
    ，在官田工業區內自動櫃員機匯款2萬元至上開帳戶內，惟
    因上開帳戶遭銀行凍結，乙○○無法取得所恐嚇之款項而未
    遂。
二、案經雲林縣警察局北港分局報請臺灣雲林地方法院檢察署偵
    查起訴，及臺灣臺南地方法院檢察署移請臺灣雲林地方法院
    併辦。
    理      由
一、按對於判決之一部上訴者，其有關係之部分，視為亦已上訴
    ，刑事訴訟法第348條第2項定有明文，經查：本件被告乙○○另案與陳志豪、蔡漢彬、林晉榮等人共同涉犯恐嚇取財案
    件，經檢察官起訴，於93年3月11日繫屬於臺灣嘉義地方法
    院（93年度金訴字第1號），有臺灣嘉義地方法院卷附收文
    章戳在卷可查。經本院依職權調閱臺灣嘉義地方法院檢察署
    檢察官92年度偵字第7989號起訴書，與本件犯罪事實核對結
    果，其前後二案犯罪之時間及被害人均不相同、且本件係被
    告提供甲○○、黃麗英之帳戶供其恐嚇被害人丁○○、丙○○匯款贖車，與該案起訴事實即被告乙○○提供自己或他人
    之人頭帳戶供犯罪集團洗錢等情節不相同且無關聯，二件之
    犯意亦屬各別，是本件與該案犯罪事實顯非同一事實，亦無
    連續關係，原審未予詳查，遽就被告恐嚇取財部分為公訴不
    受理之諭知，顯有未洽，合先敘明。又檢察官雖僅就被告竊
    盜部分上訴，惟經本院審理結果認未上訴之恐嚇取財部分與
    上訴之竊盜部分有裁判上一罪之牽連關係，詳如後述，是本
    院自得對未上訴之恐嚇取財部分一併審理，先予敘明。
二、訊據被告乙○○矢口否認有上揭恐嚇取財及竊盜犯行，辯稱
    ：伊沒有打電話恐嚇被害人丁○○與丙○○，也沒有偷車，
    被害人丁○○與證人甲○○原本即認識，本件是他們要咬伊
    出來云云。經查：
  (一)上揭事實，業據證人即被害人丙○○、丁○○於歷審指述甚
    詳，證人丁○○並分別於警詢指稱：「先由一名男性歹徒於
    9 時40分打0000000000號行動電話向我勒索。他說我的車子
    在他手上，要我匯款新台幣七萬元贖車，我表示沒有那麼多
    錢，要先向人籌錢，經我與他討價還價後以新台幣二萬元成
    交，歹徒即掛斷電話。於十四時二十分由另一名較年輕之男
    子打0000000000號行動電話問我錢準備了沒有，我向他說快
    有了，他又掛斷電話。歹徒於15時打電話來說錢如果準備好
    ，到最近之銀行準備匯款，我就告訴他最近為華僑銀行，他
    又掛斷電話。於 15時8分左右歹徒又來電，指定合作金庫南
    嘉義分行，甲○○帳戶，帳號為 0000000000000號要我匯款
    贖車，我即至華僑銀行匯款新台幣二萬元至合作金庫銀行南
    嘉義分行甲○○帳戶內，但匯款後歹徒就未再打電話給我，
    告知車子下落。歹徒為二名男子，一為較年長，另一位較年
    輕，均操台語口音。」（見警卷第2、3頁），於偵查中證稱
    ：「（你曾與乙○○通過電話？）有，甲○○提供的電話，
    我以我太太手機打，他有接，我說要他還車，他恐嚇我，並
    問我何人告知我的，他說要找我，連我住的地方他都知道，
    顯然車是他偷的。」（見偵查卷第15頁），繼於原審證述：
    「歹徒在10月15日9點左右陸續一直打電話給我，說我的車
    損失最少，要我錢要匯進去，說得非常多，陸陸續續已經很
    多通，最後我去籌錢時，好像2點多左右，換另一個歹徒打
    電話給我，說他們大哥交代，這人講話跟之前那人講話就不
    一樣，之前那人講話好像年齡應該多一點，一直打電話來，
    我本來不要匯，我討價還價，最後以二萬元成交，好像是三
    點多左右，我在華僑銀行那裡匯的他說他車子要還我」、「
    第一通聲音聽起來比較老，第二通口齒不清但聲音聽起來比
    較年輕」、「（你是與聲音比較老沉還是比較年輕的討價換
    價？）聲音比較老沉的」、「（是否還記得討價還價的內容
    ，就你現在所記得的部分？）他跟我說，我的車鎖成這樣被
    他牽去，說裡面都沒有給我破壞，說錢如果沒有匯到，說到
    最後，我有印象，說我錢如果沒有匯，車子要把珠子放進引
    擎，他作案的手法很職業，因為這引擎要放進珠子這些術語
    ，我記得他打電話給我，開價七萬元，說如果沒有匯錢，要
    裝鐵珠到我車子」、「（這兩個歹徒有無承認車子是他們自
    己偷的或是他們集團偷的？）第一通有說他們小弟把車子偷
    來交他，要我匯七萬元，問我是否要匯，要我把錢匯到帳戶
    」、「我說我沒有錢匯，我為了要求證是否他們偷的，我說
    我的車子撞的很嚴重，沒有錢修理，這樣可以證明他偷，歹
    徒跟我說我的車子後車門只有一點傷而已，我才知道我的車
    子在他們手上」、「（你如何知道甲○○電話？）我到合作
    金庫去查電話，合作金庫給我人頭戶的電話，我叫他出來投
    案，好像十月二十幾日才到北港刑事組去作筆錄」、「（甲○○有無跟你說，偷你車及買他帳戶的人是誰？）他頭先沒
    有說，後來去北港刑事組，我有放手機裡錄音，我有放的第
    一通錄音及第二通錄音給甲○○聽，要他辨認，他才在刑事
    組說那是誰偷的」、「他說第一通的聲音比較沈的是，乙○○先生，第二通他只知道他的綽號叫「小明」」、「（你有
    無問他是否認識乙○○與小明？）我有問他，他在北港刑事
    組那裡說，乙○○平時有跟他在一起都是在嘉義那邊，他說
    他那天去開戶後，他的存摺是乙○○跟他拿去」、「（你跟
    乙○○講話時，你覺得他的聲音是否有無聽過，跟你之前接
    到歹徒的電話，那個比較老沉的聲音，有沒有一樣？）應該
    有像，因為他還跟我約第二天在北港刑事局見面，結果都沒
    有去」、「（你覺得他們的聲音有像，跟你之前討價還價的
    聲音？）對，可以調那個通聯紀錄。」、「（你打過去找乙○○，他怎麼回答，你叫他把車還你，他有無說什麼？）他
    起先是否認，後來他說有叫那些小弟把車還我，我跟他說你
    隨便講講，我說我的車在北港被你偷，你還說還我，我已經
    把錢匯過去，後來他對我大聲，他說如果要找我很簡單，就
    是說一些恐嚇的事，說他可以找到我家，我說那個甲○○有
    跟我講車子是你偷的，你還否認，我說我有匯錢給你了，他
    也應該還人家，他說把甲○○交給他，他負責把車還給我，
    後來他們可能互相知道雙方的電話，有打電話，後來甲○○
    有打電話給我，說他會害怕，然後乙○○為了證明他的清白
    ，約我隔天到北港刑事組見面，我後來到刑事組等他，都等
    不到人，後來0000000000這隻手機就聯絡不上人。」、「（
    你打電話給乙○○時，乙○○有說要叫小弟把車還你？）他
    說不是已經叫小弟還車給我了，我說你隨便講講，後來他就
    兇我，他說要找我很簡單，他還恐嚇說要來我家找我，他說
    我住在哪裡他都知道，我們到現在還很怕，我不見了一台車
    ，還被人家嗆。」（見原審卷第101頁背面、102至106頁）
    等情節歷歷，若非其親身經歷，顯然無法為如此詳盡之供述
    ，堪信其上開指述確屬實情。又證人甲○○於偵查中證稱：
    「乙○○於9月25日向我借戶頭，我沒有戶頭，10月8日中午
    我自己去辦戶頭，乙○○下午1時來找我，我坐他的機車我
    的東西放在他菜籃裡，中間我停車去買東西，出來後乙○○
    人車均不見了。」（見偵查卷第14頁），繼於原審亦證稱係
    被告取走其存摺及提款卡（見原審卷第117頁背面），並證
    稱：「（你有無告訴丁○○，可能是誰偷他的車子？）有，
    因為在北港刑事警察局，鄭先生有放手機錄音給我聽，我聽
    的結果確實是乙○○沒有錯。」、「（為何你會認為是乙○○把你的存摺拿走？）因為那時是他載我的，後來要找他，
    就已經不見了」（見原審卷第122頁背面）等語，被告於本
    院雖否認其取走證人甲○○上開合作金庫帳號之存摺及提款
    卡，然觀其於歷審之供述：於警詢證稱：「（你是否有於92
    年10月13日與甲○○出去時，拿走他所有合作金庫存摺及提
    款卡、印章？）我沒有拿」（見警卷第9頁），於偵查中則
    改供稱：「（何時向甲○○拿存摺、提款卡及印章？）開戶
    那天92年10月8日，甲○○馬上就透過我拿存摺給小明」、
    「（所以你知道甲○○的存摺在小明身上？）是」（見偵查
    卷第27頁），於原審復改稱：「（小明是誰？）是林晉榮」
    、「（你以前不是說蔡漢彬？）是他們二人一起去收的」、
    「（這通電話是誰打的？）這兩通都不是林晉榮、蔡漢彬打
    得」、「簿子是甲○○交給林晉榮他們，去偷車子他林晉榮
    他們那一夥去偷的，但電話不是他們打的」（見原審卷第55
    頁）等語，其先否認取走甲○○之存摺，復稱甲○○透過其
    將存摺交給小明，又稱甲○○將存摺交給林晉榮云云，前後
    反覆不一，互有矛盾，參以上開證人甲○○始終證述係被告
    取走其存摺及提款卡，二者參互勾稽，堪認證人甲○○所證
    顯較為可採，被告所辯無非卸責之詞，不足採信。況被告於
    原審亦供述偷車子是由林晉榮他們那一夥去偷的，電話不是
    他們打的等語，佐以證人丁○○以上開證稱其打電話給被告
    時，被告起先否認偷車，後來改稱有叫小弟把車還給丁○○
    等語，益見其背後有一竊車集團，而被告確實參與其中，否
    則應無從得知分工偷車與打電話勒贖被害人之詳細情形。再
    被告打電話向被害人丁○○勒贖時，被害人將該通話內容錄
    音後，經播放給證人甲○○聆聽，證人甲○○立即聽出第一
    通電話為被告乙○○之聲音等情，業據證人丁○○及甲○○
    證述明確，而上開恐嚇錄音帶通話內容經送法務部調查局鑑
    定之結果固為：「錄音帶第一通電話因嫌犯聲音有失真情事
    ，經與乙○○本人聲音比對結果無法研判是否出自同一人聲
    音。錄音帶第二通電話嫌犯聲音與乙○○本人聲音音質不同
    」，有法務部調查局93年4月2日調科參字第09300130490號
    鑑定通知書附卷可查（見偵查卷第45頁至第63頁），惟查該
    鑑定結果僅證明錄音帶第一通電話嫌犯聲音失真以致無法判
    斷，自難遽以該聲音音質與被告不同而推斷被告並非打電話
    之人，參以證人甲○○於警詢及原審證稱認識被告乙○○約
    二個星期，對於被告之聲音應有一定程度之熟悉，其上開證
    稱第一通錄音之聲音係被告乙○○之聲音等語，尚非全然不
    可採憑，而被害人丁○○自本案發生之初，即積極尋求線索
    進而與被告斡旋，且多次電話與被告聯繫，對於被告之聲音
    亦不陌生，其指證被告為打第一通電話與其討價還價之人，
    乃係以其親身經歷而得證，是渠二人上開證詞，本院認為可
    採為不利被告之認定。
  (二)又被告如何利用證人黃麗英提供之中國國際商業銀行嘉義分
    行帳號00000000000號恐嚇被害人丙○○匯款二萬元之事實
    ，除據被害人丙○○於警詢、偵查及原審指述：「隔天早上
    是我媽在家裡接到電話，他是跟我說，有人打電話給我，說
    車子在他那裡，我媽說我在上班，所以給他我公司的電話，
    大約12時之前，歹徒打電話給我，問我是否知道我的車子已
    經不見了，我一開始以為車子被他找到的，後來他要我匯錢
    給他，他是說四萬元，我說我沒有那麼多錢，是否可以降一
    點，他還不錯，他還跟我說其實他不是要牽我的車，我說我
    手頭上沒有那麼多錢，他就說他要再問一下，我不知道他有
    沒有問，還是自己決定，當時他就說二萬元，他沒有馬上把
    帳戶給我，他說會再打電話給我講」、「（是比較老沉還是
    比較年輕？）比較老沉，不是年輕人講話，聽起來有一點像
    汽車保養廠的師傅」（見原審卷第125、126頁）綦詳外，證
    人黃麗英亦始終證述伊有賣存摺給被告乙○○等語無訛，參
    以上揭丁○○與丙○○車子失竊後，均係先接到歹徒電話，
    討價還價談妥金額後，歹徒會先掛斷電話，再打來告知匯款
    之人頭帳號，二件犯罪之手段及電話商談內容細節極為相似
    ，顯然係出於同一犯罪集團所為，是被告辯稱並未參與本件
    云云，亦不足採。
  (三)此外，復有雲林縣警察局車輛遺失電腦輸入單、華僑銀行匯
    款委託書、中華郵政股份有限公司自動櫃員機儲戶交易明細
    表影本、合作金庫銀行客戶未登摺交易資料查詢單、中國國
    際商業銀行嘉義分行交易明細查詢表各一紙、被害人丁○○
    提供之恐嚇錄音帶一卷等附卷足稽，本件事證明確，被告犯
    行堪以認定，應予依法論科。
三、核被告乙○○所為，係犯刑法第320條第1項竊盜罪及同法第
    346條第1項、第3項之恐嚇取財既遂、未遂罪，其與姓名年
    為共同正犯。其所犯上開二罪間，互有方法結果之牽連關係
    ，應依刑法第55條從一重論以恐嚇取財罪。又其先後二次先
    犯竊盜罪既遂再犯恐嚇取罪一次既遂、一次未遂罪，均時間
    緊接，手段相同，觸犯基本構成要件相同罪名，顯係基於概
    括犯意反覆為之，為連續犯，應依刑法第56條論以恐嚇取財
    既遂一罪論並加重其刑。又被告曾於88年間因妨害家庭案件
    ，經臺灣臺南地方法院判處有期徒刑三月確定，於88年11月
    29日執行完畢，有臺灣高等法院被告全國前紀錄表附卷可稽
    ，其於五年內再犯有期徒刑以上之罪，為累犯，應依刑法第
    47條加重其刑至二分之一，並依刑法第70條規定，遞加重其
    刑。又臺灣臺南地方法院93年度偵字第5681號移送併辦被告
    另於92年10月29日在台南縣官田鄉官田工業區○○路26號前
    竊取丙○○所有自用小客車後再打電話恐嚇取財部分，本院
    經核與檢察官所起訴之犯罪事實有方法結果之牽連關係，屬
    同一事實，本院自得併予審理，亦此明。
四、原審漏未詳查並勾稽全案證據調查所得，遽為被告乙○○竊
    盜丁○○部分為無罪判決，並認竊盜丙○○併辦部分與上開
    竊盜丁○○無罪部分無裁判上一罪之連續犯關係而退回檢察
    官另為處理，另就被告乙○○恐嚇部分為公訴不受理之諭知
    （業如上述），容有未洽，檢察官上訴執此指摘原判決不當
    ，為有理由，應由本院將原判決予以撤銷改判，爰審酌被告
    正值壯年，不思奮發向上，以本件先竊盜後恐嚇之手段牟取
    一己之利，對被害人心理造成壓力而惶惶不安、其犯罪所得
    、犯後猶飾詞狡辯否認犯罪、毫無悔意等一切情狀，對其改
    量處如主文第二項所示之刑，以示懲儆。
據上論斷，應依刑事訴訟法第369條第1項前段、第348條第2項、
第364條、第299條第1項前段，刑法第28條、第56條、第320條第
1項、第346條第1項、第3項、第55條、第47條、第70條，罰金罰
鍰提高標準條例第1條前段，判決如主文。
本案經檢察官李傳來到庭執行職務。
中　　華　　民　　國　　94　　年　　5 　　月　　4 　　日
                  刑事第五庭    審判長法　官  楊明章
                                      法　官  戴勝利
                                      法　官  顏基典
以上正本證明與原本無異。
不得上訴。
　　　　　　　　　　　　　　　　　　　書記官  呂嘉文
中　　華　　民　　國　　94　　年　　5 　　月　　5 　　日
附錄：本案論罪科刑法條全文
中華民國刑法第320條:
(普通竊盜罪、竊佔罪)
意圖為自己或第三人不法之所有，而竊取他人之動產者，為竊盜
罪，處五年以下有期徒刑、拘役或五百元以下罰金。
意圖為自己或第三人不法之利益，而竊佔他人之不動產者，依前
項之規定處斷。
前二項之未遂犯罰之。
中華民國刑法第346條:
(單純恐嚇罪)
意圖為自己或第三人不法之所有，以恐嚇使人將本人或第三人之
物交付者，處六月以上五年以下有期徒刑，得併科一千元以下罰
金。
以前項方法得財產上不法之利益，或使第三人得之者，亦同。
前二項之未遂犯罰之。
